【裁判字號】    94,上易,20
【裁判日期】    950823
【裁判案由】    違反國家安全法
【裁判全文】
福建高等法院金門分院刑事判決          94年度上易字第20號
上  訴  人  福建金門地方法院檢察署檢察官
被      告  丙○○
上列上訴人因違反國家安全法案件，不服福建金門地方法院94年
度易字第13號，中華民國94年9 月7 日第一審判決（起訴案號：
福建金門地方法院檢察署94年度偵字第160 號），提起上訴，本
院判決如下：
    主  文
上訴駁回。
    理  由
一、公訴意旨略以：被告丙○○明知警察或海岸巡防機關，為維
    護國家之必要，對於入出境之旅客及其所攜帶之物件，均依
    職權實施檢查，竟基於逃避檢查之概括犯意，先於民國九十
    四年四月十四日下午某時，僱用真實姓名、年籍不詳之大陸
    籍成年男子，駕駛舢舨船搭載丙○○，逃避檢查自金門岸際
    出發，而於一小時後，進入大陸地區福建省岸際；復於同日
    晚間九時許，再次僱用真實姓名、年籍不詳之大陸籍成年男
    子，駕駛舢舨船搭載丙○○，自大陸地區福建省岸際出發，
    於同日晚間十一時三十五分許抵達金門縣金沙鎮田墩橋岸際
    而逃避檢查入境時，為海巡署岸巡總隊人員當場查獲等情，
    因認被告連續涉犯國家安全法第四條第一項、第六條第二項
    之逃避檢查罪嫌云云。
二、按犯罪事實應依證據認定之，無證據不得認定犯罪事實；又
    不能證明被告犯罪者，應諭知無罪之判決，刑事訴訟法第一
    百五十四條第二項、第三百零一條第一項分別定有明文。次
    按刑事訴訟法第一百六十一條已於九十一年二月八日修正公
    布，其第一項規定：檢察官就被告犯罪事實，應負舉證責任
    ，並指出證明之方法。因此，檢察官對於起訴之犯罪事實，
    應負提出證據及說服之實質舉證責任，倘其所提出之證據，
    不足為被告有罪之積極證明，或其指出證明之方法，無從說
    服法院以形成被告有罪之心證，基於無罪推定之原則，自應
    為被告無罪判決之諭知（最高法院九十二年台上字第一二八
    號判例意旨參照）。
三、公訴人認被告涉犯前開罪嫌，無非係以前揭事實，業據證人
    蔡添壽、甲○○於偵查中證述明確，並有入出境結果查詢表
    及雷達航跡圖等件附卷可稽，為其論據。訊據被告固不否認
    有於前揭時、地，在金門岸上樹林為海巡署人員查獲等事實
    ，惟堅決否認有何犯行，辯稱：當時只有我一人想偷渡，有
    人想下船來接我，事先約好要我在那邊等，但他可能沒有看
    到我，我正在找路要下去，還沒過去海巡就來了等語。
四、經查：
(一)證人蔡添壽於九十四年四月十五日偵查中結證稱：伊十三日
    下午從大陸回來，十四日下午見過被告，之後就沒有了，晚
    上十點沒有載被告去田墩海堤等語（見偵卷第37、38頁），
    審酌證人蔡添壽雖為被告之友，但與本案並無利害關係，當
    無甘冒偽證罪責迴護被告之理，其證言應屬真實可信。是被
    告於九十四年四月十四日當日下午人尚在金門之情，應堪認
    定。又被告於警詢稱：蔡添壽載我到岸際之後，我下車，叫
    他先去忙自己的事，蔡添壽就先駕車離去了等語，核與蔡添
    壽上開證言不符，惟查被告當時住處在金門縣金寧鄉古寧村
    高梁屋，距查獲地點田墩海堤有一段距離，不論被告係欲偷
    渡出境，抑或甫自大陸偷渡入境，均須有人開車接應，始能
    竟其功。被告在金門與證人蔡添壽較熟識，自以蔡添壽接送
    之可能性最高。證人蔡添壽恐涉幫助偷渡之罪名，避重就輕
    ，僅承認提供住所，否認接送，乃人情之常，未必可信。而
    由被告為警查獲時，卻未同時逮獲蔡添壽，則被告所稱蔡添
    壽載其到岸際後先離開，應可採信，亦可佐證被告當晚係欲
    偷渡出境屬實。
(二)又證人即劉澳機動查緝隊隊員甲○○於偵查中證稱：九十四
    年四月十四日晚上十點，在距田墩海堤約一千公尺處，用熱
    顯像儀器發現大陸漁船持續接近，發現船上有兩個人，岸際
    也有兩個人，有一個人跑去船上，船上有一個人跑下來，之
    後伊就通報外勤組處理，應該不是跑上船的人又跑下來，因
    人的亮點應該是清楚，有人上船，船就開走。因為我們都有
    持續鎖定，而且通報外勤組時都有告訴該人的方位，他們找
    到該人後都會跟我們確認，所以可以確定是被告等語（見偵
    卷第29頁）。是證人甲○○僅能證明當時確有大陸漁船前往
    田墩海堤附近，船上有兩個人，岸際有兩個人，有一個人下
    船，有一個人上船。但海巡署人員使用熱顯像儀器鎖定時，
    人的部分僅有亮點，無法確認確實是被告下船；且熱顯像儀
    器縱使有持續鎖定，監控之人通報外勤組人員，僅能告知偷
    渡船隻、人員之方位，監控對象與外勤組查獲對象是否同一
    人，仍無法特定。且衡諸常理，如係被告下船，有一人上船
    ，則岸際除查獲被告外，應有另一個人。惟本件海巡人員趕
    抵現場時，僅查獲被告一人，與證人甲○○之證詞，已有不
    合，自不能僅憑證人甲○○之證詞，認定被告即係當晚下船
    之人。且被告於警詢已供承：伊自九十三年十二月底到金門
    ，係為躲債，順便看看有無工作機會，先前，我有看到另一
    個人跑上岸，然後被接走了，我在樹欉就看到你們的人騎機
    車過來，查驗身分後，海巡人員帶我至沙岸核對腳印，並無
    發現符合我的腳印等語，是不能排除確有另一人已上岸之情
    形。又起訴書認被告於當日下午某時，已偷渡出境至大陸福
    建省，此部分並無任何證據足資佐證，已乏實據。且被告在
    金門僅係躲債暫居，如偷渡赴大陸，應停留更長的時間才是
    ，是否有必要以偷渡方式，一日間往返大陸呢，亦非無疑。
    既無證據足認被告先前有偷渡出境，又如何認定其係自大陸
    偷渡入境呢？
(三)另依警詢筆錄所載，被告為警查獲時，係光著腳走路，腳上
    都是泥巴 (當時離岸際約一百公尺外才開始有泥巴)， 認被
    告係由沙灘上岸無疑。就此，被告於原審已供稱：因為我要
    找路下沙灘，有水所以脫鞋子等語 (原審卷第二十八頁)。
    本件被告如係自大陸偷渡上岸，岸邊多細沙，腳上應不致沾
    滿泥巴，反而由內陸要步下岸邊，須經過泥巴地，腳會沾上
    泥巴，是被告所辯應屬可信。至卷附入出境結果查詢表及雷
    達航跡圖等件，僅能證明被告無出境記錄，及當時確有大陸
    漁船自大陸地區中嶼島附近駛向田墩海堤附近，再開往大陸
    地區澳頭之事實，尚不足為被告不利之認定。又扣案之郭雨
    涵名片，為簡體字名片，固可認係在大陸地區使用，惟被告
    於警詢已供稱：是在山外認識的台灣人，她在廈門投資做生
    意等語。而金門實施三小通，台商經由金門赴大陸者甚多，
    因機緣認識而交付名片，本屬常情，自不能以被告身上持有
    台商名片，遽認其已潛赴大陸。
(四)又被告於警詢及偵查中供稱：其專程至金門躲債，期間都住
    在證人蔡添壽的「高梁屋」等語。證人蔡添壽於偵查中證稱
    ：伊在高梁屋擔任總務，二年多了，有讓被告居住此店樓上
    ，約十幾次，都是打電話說晚上回來，但實際有無回來住不
    知道等語 (偵卷第三十七頁)。 另證人即高梁屋員工陳紫芸
    、黃美雪、林愛治三人則證稱：沒有看過被告云云 (偵卷第
    三三至三六頁)， 似有矛盾。惟陳紫芸等三人一致供稱其等
    工作時間為早上八時至下午五時三十分，而依證人蔡添壽之
    證言，被告係晚上始至高梁屋，則證人陳紫芸等三人沒有看
    過被告，非無可能。縱使被告確實未居住高梁屋，亦可能在
    金門有其他住處，不能據以推論被告當時人在大陸，當晚偷
    渡入境。
五、綜上所述，被告辯稱伊當天沒有去大陸再返回等語，應堪採
    信。又國家安全法第四條第一項、第六條第二項並無處罰未
    遂犯之規定。公訴人所舉之證據，均尚不足以證明被告有逃
    避檢查出境前往大陸地區，再逃避檢查回金門之犯行。
六、原審因認本件並無積極證據足資證明被告有何違反國家安全
    法第六條第二項之犯行，不能證明被告犯罪，諭知無罪之判
    決，經核認事用法，並無違誤。公訴人上訴，仍執陳詞，請
    求將原判決撤銷改判，為無理由，應予駁回。
七、被告經合法通知，無正當理由不到庭，爰不待其陳述，逕行
    判決。又被告聲請傳喚證人乙○○，經傳拘無著，無從傳喚
    到庭，附此敘明。
據上論斷，應依刑事訴訟法第三百七十一條、第三百六十八條，
判決如主文。
本案經檢察官王金聰到庭執行職務。
中  華  民  國    九十五    年    八    月    二十三  日
                      刑事庭審判長法  官  蔡  清  遊
                                  法  官  黃  玉  清
                                  法  官  陳  世  宗
上開正本證明與原本無異。
不得上訴。
                                  書記官   李  麗  鳳
中  華  民  國    九十五    年    八    月    二十四  日


司法院資訊處製作；財團法人民間司法改革基金會備份。
